臺灣高等法院民事裁定
111年度抗字第795號
抗  告  人  連仁宏  
            連貝丰  
共同代理人  張寧洲律師
相  對  人  連肇宏  
上列當事人間請求返還土地等事件，抗告人對於中華民國111年5
月4日臺灣新北地方法院110年度重訴字第117號裁定提起抗告，
本院裁定如下： 
    主  文
原裁定廢棄。 
    理  由
一、按訴訟全部或一部之裁判，以他訴訟之法律關係是否成立為
    據者，法院得在他訴訟終結前以裁定停止訴訟程序，民事訴
    訟法第182條第1項定有明文。又所謂訴訟全部或一部之裁判
    ，以他訴訟之法律關係是否成立為據者，係指他訴訟之法律
    關係是否成立，為本件訴訟先決問題者而言，若他訴訟是否
    成立之法律關係，並非本件訴訟之先決問題，或為本件訴訟
    先決問題之法律關係是否成立，在本件訴訟法院本可自為裁
    判，若因裁定停止訴訟程序，當事人將受延滯訴訟之不利益
    時，自無庸裁定停止訴訟程序（最高法院103年度台抗字第5
    50號裁定意旨採相同見解）。
二、抗告意旨略以：縱原法院109年度家繼訴字第54號確認繼承
    權存在事件（下稱另案訴訟）認定相對人為新北巿新莊區思
    賢段896、897、898地號土地（下合稱系爭土地）之繼承人
    之一，相對人亦不得單獨占有系爭土地，抗告人仍得為全體
    共有人之利益行使民法第767條之權能，另案訴訟顯非本件
    先決訴訟。又抗告人既登記為系爭土地之所有權人，自得基
    於所有權人地位，行使民法第767條之權能，原審本得依現
    有土地登記情形逕為本案判斷，更證本件無停止訴訟之必要
    ，爰請求廢棄原裁定等語。
三、經查：
　㈠抗告人主張：相對人前擅將連進士（兩造父親）所有之系爭
    土地移轉登記至其名下，嗣經連進士對相對人提起請求塗銷
    所有權移轉登記等事件獲得勝訴確定，伊乃於民國108年8月
    2日辦理繼承登記而取得系爭土地所有權，惟相對人仍繼續
    占有系爭土地經營停車場牟利，爰依民法第767條第1項、第
    179條規定，請求相對人返還系爭土地及給付相當於租金之
    不當得利等語。相對人則辯稱：抗告人與連偉宏（連進士之
    繼承人）之特別代理人邱文生、連敏丰（連進士之繼承人）
    之特別理人連潘麗玉所為之遺產分割協議及繼承登記違反強
    制規定，且伊已對抗告人、連偉宏、連敏丰提起另案訴訟，
    求為命：「⒈確認伊對於連進士所遺如附表（原審卷二第167
    頁）所示之遺產（含系爭土地）有繼承權存在。⒉抗告人就
    連進士所遺如附表（原審卷二第167頁）所示不動產所為之
    遺囑繼承登記，應予塗銷」之判決。原裁定以：抗告人請求
    相對人返還渠等自連進士所繼承之系爭土地，而相對人亦為
    連進士之繼承人，則相對人就系爭土地是否確無繼承權而僅
    由抗告人繼承，為抗告人請求相對人返還系爭土地之前提，
    應以另案訴訟之審理結果為據，故為本件於另案訴訟訴訟終
    結前，停止訴訟程序之裁定。
　㈡查另案訴訟之法律關係為：相對人就連進士之遺產有無繼承
    權。如相對人就連進士之遺產無繼承權，抗告人得依民法第
    767條第1項、第179條規定，請求相對人返還系爭土地及給
    付相當於租金之不當得利，固不待言，惟若相對人就連進士
    之遺產有繼承權，系爭土地為連進士全體繼承人公同共有，
    但因相對人占有系爭土地未經全體繼承人同意，抗告人依民
    法第767條第1項、第179條規定，請求相對人返還系爭土地
    及給付相當於租金之不當得利，仍非無憑。準此，相對人就
    連進士之遺產有無繼承權，是否可認屬本件訴訟之先決問題
    ，實值存疑。退步言，即便認相對人就連進士之遺產有無繼
    承權，係本件訴訟之先決問題，然對於相對人就連進士之遺
    產有無繼承權乙節，原法院本可自為認定裁判，若裁定停止
    訴訟程序，本件訴訟將受延滯訴訟之不利益，自無庸裁定停
    止訴訟程序。從而，原裁定停止本件訴訟程序，尚有未洽。
    抗告意旨指摘原裁定不當，求予廢棄，為有理由。
四、據上論結，本件抗告為有理由，爰裁定如主文。
中　　華　　民　　國　　111 　年　　6 　　月　　30　　日
                  民事第十庭    
                      審判長法  官  何君豪
                            法  官  高明德
                            法  官  張文毓
正本係照原本作成。
本裁定除以適用法規顯有錯誤為理由外，不得再抗告。如提起再
抗告，應於收受送達後10日內委任律師為代理人向本院提出再抗
告狀。並繳納再抗告費新臺幣１千元。
中　　華　　民　　國　　111 　年　　7 　　月　　1 　　日

                            書記官  劉文珠